臺灣高雄地方法院刑事裁定
111年度聲字第1632號
聲明異議人  黃盛威
即受刑人            



上列聲明異議人即受刑人因竊盜案件，對於臺灣高雄地方檢察署
檢察官執行之指揮（110年度執沒字第2873號）聲明異議，本院
裁定如下：
    主  文
異議駁回。
    理  由
一、聲明異議意旨略以：檢察官執行命令雖就聲明異議人即受刑
    人甲○○（下稱異議人）在監所之保管金，於酌留新臺幣（下
    同）3,000元後，以強制扣款之方式執行沒收，惟依行政執
    行法準用強制執行法之相關規定，及法務部行政執行署109
    年7月17日行執綜字第10900096260號函文內容，應酌留予異
    議人2個月生活所需之費用，即按每月3,000元計算共計6,00
    0元，以維護異議人權益等語。
二、按受刑人或其法定代理人或配偶以檢察官執行之指揮為不當
    者，得向諭知該裁判之法院聲明異議，刑事訴訟法第484 條
    定有明文。又按罰金、罰鍰、沒收、沒入、追徵、追繳及抵
    償之裁判，應依檢察官之命令執行之；前條裁判之執行，準
    用執行民事裁判之規定；對於薪資或其他繼續性給付之債權
    所為強制執行，於債權人之債權額及強制執行費用額之範圍
    內，其效力及於扣押後應受及增加之給付；債務人對於第三
    人之債權，係維持債務人生活所必需者，不得為強制執行，
    刑事訴訟法第470 條第1 項前段、第471 條第1 項及強制執
    行法第115 條之1 第1 項、第122 條第2 項分別定有明文。
    強制執行法對於維持債務人生活客觀上所需者，非欲藉此而
    予債務人寬裕之生活，而係兼顧人權，認有酌留之必要，即
    使對於受刑人「維持生活客觀所需」之標準或有差別，此項
    規範之適用亦無例外，上開刑事訴訟法第471 條第1 項規定
    沒收裁判之執行「準用」執行民事裁判之規定，就保障受刑
    人獄中人權之意旨，維持受刑人於監獄生活中最低生活所需
    之規範目的而言，在此範圍內亦有準用。又受刑人作業所獲
    取之勞作金屬其額外收入，而保管金乃其親友救濟受刑人之
    捐贈為受刑人之財產，及依法不得扣押、讓與或供擔保之退
    休金、勞工保險老年年金經轉存入個人金融帳戶後，既與存
    入銀行之其餘收入同，已變成其對存款銀行之金錢債權，性
    質上屬對存款銀行請求付款之權利無異，三者均得為檢察官
    執行沒收處分抵償之標的。是檢察官指揮執行沒收，就受刑
    人勞作金、保管金及退休年金等財產，若已兼顧受刑人在監
    執行生活所需，而依強制執行法相關規定意旨，酌留受刑人
    在監獄生活所需定額金錢者，除部分人員具特殊原因或特殊
    醫療需求等因素，允個別審酌外，即難謂有何不當（最高法
    院109年度台抗字第500號裁定意旨參照）。
三、經查：
  ㈠異議人因犯竊盜案件，經臺灣高雄地方法院110年度簡字第26
    14號判決諭知對未扣案之犯罪所得沒收，於全部或一部不能
    沒收時，追徵其價額，而於110年10月20日確定在案。嗣高
    雄地方檢察署（下稱高雄地檢）檢察官以110年度執沒字第2
    873號，依該確定判決執行追徵異議人之犯罪所得之價額計5
    萬9,600元，並分別以111 年1月25日雄檢榮岱110執沒2873
    字第1119006351號函、同年6月9日雄檢信岱110執沒2873字
    第1119043084號函，通知異議人執行所在之法務部○○○○○○○
    、臺中監獄，對異議人在監所保管之保管金、勞作金酌留生
    活所需後，餘款送高雄地檢辦理沒收之執行，並於異議人移
    監時通知新監獄辦理（下稱本件執行命令）。而法務部○○○○
    ○○○、臺中監獄依檢察官上開指揮執行沒收時，均就異議人
    之保管金、勞作金，酌留異議人生活所需之金額3,000元後
    ，方將餘款匯送高雄地檢辦理等情，有上開判決、高雄地檢
    111年1月25日雄檢榮岱110執沒2873字第1119006351號函、
    同年6月9日雄檢信岱110執沒2873字第1119043084號函、臺
    灣高等法院被告前案紀錄表1 份在卷可稽，並經本院調取高
    雄地檢110年度執沒字第2873號案卷核閱無誤。
  ㈡異議人雖以前詞聲明異議，惟按強制執行法第52條第1 項固
    規定查封時，應酌留債務人及其共同生活之親屬2 個月間生
    活所必需之食物、燃料及金錢，但該期間依同條第2 項之規
    定得於1 個月至3 個月間伸縮之。況且，該條所謂「生活所
    必需之物」，參照強制執行法第52條立法意旨說明，係指食
    物、燃料及購買此類物品所必需之金錢而言，是該規定應係
    指為避免債務人因金錢或財物突遭法院查封，以致無法維持
    基本日常生活之所需，法院始酌留2 個月財物，供其基本日
    常生活所用，而非指已在監所執行之受刑人亦必須預留2 個
    月之生活費用（最高法院101 年度台抗字第961號裁定意旨
    參照）。又近年來因物價指數變動，經再審酌矯正機關收容
    人購置日常生活用品、醫療藥品、飲食補給及其他相關費用
    等生活需求，兼以考量男女性均有其特有之需求差異面向，
    為避免適用標準不一，徒增歧異困擾，故法務部矯正署業建
    議收容人每月生活需求費用金額標準提高為3,000元（不區
    分男女性別），且如收容人仍具有特殊原因或其他醫療需求
    等因素，而有再提高酌留生活需求費用之必要，尚得由檢察
    署、強制及行政執行機關依法個別審酌，此亦有法務部矯正
    署107年6月4日法矯署勤字第10705003180 號在卷可參。而
    本件法務部矯正署澎湖、臺中監獄依檢察官指揮執行沒收時
    ，既已就異議人之保管金、勞作金，酌留其生活所需之金額
    3,000 元後，方將餘款匯送高雄地檢辦理，且依監獄行刑法
    第46條、第49條規定，收容人在矯正設施內給養、醫療等生
    活必要費用多已由國家負擔，應已足敷其日常所需；異議人
    復未具體敘明其有何特殊原因或其他醫療需求，而有再提高
    生活需求費用之情形，是執行檢察官依上開判決執行異議人
    之勞作金、保管金，顯已考量並酌留受刑人日常生活所需之
    金錢，尚無使其生活、健康陷入困頓之虞，揆諸前揭說明，
    自應認檢察官執行之指揮並無違法或不當之情形。從而，異
    議人本件聲明異議認檢察官執行沒收應酌留其2 個月之生活
    所需費用6,000 元，為無理由，應予駁回。
四、依刑事訴訟法第486 條，裁定如主文。
中    華    民    國    111   年    11    月    21    日
                  刑事第十一庭    法  官  李爭春
以上正本證明與原本無異。
如不服本裁定，應於收受送達後5 日內向本院提出抗告狀。
中　　華　　民　　國　　111 　年　　11　　月　　21　　日
　　　　　　　　　　　　　　　　　書記官  黃毓琪